---
title: "Démonstrateur ASPE : prétraitements poids"
author: "Pascal Irz"
date: "`r format(Sys.time(), 'Le %d %B %Y')`"
output: html_document
---

```{r setup, include=FALSE}
knitr::opts_chunk$set(echo = TRUE,
                      message = FALSE,
                      warning = FALSE)
```

# Chargements

Packages

```{r}
library(aspe)
library(tidyverse)
```

Données

```{r, eval = FALSE}
load(file = "raw_data/toutes_tables_aspe_sauf_mei.RData")
load(file = "raw_data/mei.RData")
```

```{r, echo = FALSE, warning = FALSE, message = FALSE}
rdata_tables <- misc_nom_dernier_fichier(repertoire = "../../../raw_data",
                                         pattern = "^tables")

rdata_mei <- misc_nom_dernier_fichier(repertoire = "../../../raw_data",
                                         pattern = "^mei")

load(rdata_mei)
load(rdata_tables)
```


# Problématique

Pour calculer des densités en biomasse (unité $g/m^2$ prospecté), il faut associer à chacune des capture son poids. Or, sur le terrain, les poissons ne sont pas toujours pesés individuellement. On distingue 4 types de cas ou "lots" :

```{r}
ref_type_lot %>% 
  knitr::kable(align = c('c', 'c', 'c', 'c', 'l'))
```


Il s'agit de construire une table associant à chaque identifiant de lot son poids. On accorde des privilèges décroissants dans cet ordre :

- poids des lots mesurés `lop_poids`
- poids des lots estimés `lop_poids_estime`
- pour les "lots N" (mesures individuelles), les poids mesurés `lop_poids`
- pour les "lots N" (mesures individuelles), les poids mesurés `lop_poids_estime`

Quand tous les cas ci-dessus ont été traités, il n'y a pas de poids, mais les longueurs `mei_taille` sont toujours renseignées. Il s'agira donc d'appliquer des relations taille-poids pour estimer ceux qui manquent.

# Construction de la table de correspondance

## Assemblage des données

On assemble les données depuis plusieurs tables de la base Aspe.

```{r}
passerelle_mei <- mef_creer_passerelle() %>%
  left_join(
    y = mesure_individuelle %>%
      select(
        mei_id,
        lop_id = mei_lop_id,
        mei_taille,
        mei_poids,
        mei_poids_estime,
        mei_mesure_reelle,
        tlo_id = mei_tlo_id
      )
  ) %>%
  left_join(
    y = lot_poissons %>%
      select(
        lop_id,
        lop_esp_id,
        lop_tyl_id,
        lop_longueur_specimens_taille_mini,
        lop_longueur_specimens_taille_maxi,
        lop_poids,
        lop_poids_estime,
        lop_effectif,
        lop_tlo_id
      )
  ) %>%
  distinct()
```


## Poids renseignés

On applique la priorisation décrite ci-dessus.

```{r}
passerelle_mei <- passerelle_mei %>% 
  mutate(mon_lop_poids_est = case_when(!is.na(lop_poids) ~ lop_poids,
                                       !is.na(lop_poids_estime) ~ lop_poids_estime,
                                       lop_tyl_id == 4 & !is.na(mei_poids) ~ mei_poids,
                                       lop_tyl_id == 4 & !is.na(mei_poids_estime) ~ mei_poids_estime,
                                       TRUE ~ NA_integer_))
```

Les lots dont les cas sont réglés sont les suivants :

```{r}
lots_ok <- passerelle_mei %>%
  filter(!is.na(mon_lop_poids_est)) %>% 
  select(lop_id, mon_lop_poids_est) %>% 
  distinct()
```

Ce qui représente `r (100 * nrow(lots_ok) / (passerelle_mei %>% pull(lop_id) %>% n_distinct())) %>% round()`% des lots du dataframe `passerelle_mei`.

## Poids non renseignés

Pour appliquer la relation taille-poids il faut disposer de l'espèce, de la taille et du type de longueur. Par défaut si celui-ci est manquant on considère qque l'on est dans le cas le plus fréquent, à savoir en longueur totale.

```{r}
passerelle_poids_a_estimer <- passerelle_mei %>% 
  mutate(tlo_id = ifelse(is.na(tlo_id), 2, tlo_id)) %>%  # si type de longueur manque, le plus commun
  filter(is.na(mon_lop_poids_est),
         !is.na(mei_taille))
```

Ajout du code espèce à 3 lettres et conversion des longueurs en cm pour appliquer les relations taille-poids.

```{r}
poids_a_estimer <- passerelle_poids_a_estimer %>%
  select(lop_id,
         esp_id = lop_esp_id,
         tlo_id,
         mei_taille,
         mon_lop_poids_est) %>%
  left_join(y = ref_espece %>%
              select(esp_id,
                     esp_code_alternatif)) %>%
  distinct() %>%
  mutate(mei_taille = mei_taille / 10)
```


### Chargement des relations taille - poids

```{r, echo = FALSE}
load(file = "../processed_data/tp.RData")
```

```{r, eval = FALSE}
load(file = "processed_data/tp.RData")
```


```{r}
# lf_sat <- qtp_estimer_poids(df_biometrie = passerelle_poids_a_estimer,
#                             espece = "SAT",
#                             type_longueur = 1,
#                             df_taille_poids = tp)
# 
# lt_sat <- qtp_estimer_poids(df_biometrie = passerelle_poids_a_estimer,
#                             espece = "SAT",
#                             type_longueur = 2,
#                             df_taille_poids = tp)
```

On construit un tableau des nb d'individus par combinaison tlo / esp_code_alternatif pour lesquels il faut estimer le poids. 

```{r}
mes_esp_tlo <- poids_a_estimer %>% 
  group_by(esp_code_alternatif, tlo_id) %>% 
    tally() %>% 
  ungroup() %>% 
  mutate(esp_code_alternatif = as.character(esp_code_alternatif)) # si type de longueur manque, le plus commun

# pb / trop de lignes !
poids_completes <- map2(.x = mes_esp_tlo$esp_code_alternatif,
                        .y = mes_esp_tlo$tlo_id,
                        .f = aspeQual::qtp_estimer_poids,
                        df_biometrie = poids_a_estimer,
                        df_taille_poids = tp) %>%
  reduce(rbind)

lots_ok <- lots_ok %>% 
  rbind(poids_completes %>%
          filter(!is.na(mon_lop_poids_est)) %>% 
          select(lop_id,
                 mon_lop_poids_est) %>%
          distinct)

passerelle_poids_a_estimer <- passerelle_poids_a_estimer %>% 
  filter(!(lop_id %in% lots_ok %>% pull(lop_id)))


nrow(poids_completes)
nrow(lop_poids_est)

v_pds_completes  <- poids_completes %>% 
  group_by(esp_code_alternatif) %>% 
    summarise(n_pds_completes = n())

v_pds_estimes  <- lop_poids_est %>% 
  group_by(esp_code_alternatif) %>% 
    summarise(n_pds_estimes = n())

prov <- data.frame(v_pds_completes, v_pds_estimes) %>% 
  mutate(diff = n_pds_completes - n_pds_estimes) %>% 
  filter(diff != 0)
```

Quelles esp ont des lignes en trop ?