---
title: "Bilan Données ASPE"
author: ""
date: "`r format(Sys.time(), 'Le %d %B %Y')`"
output:
  html_document:
    code_folding: hide
    toc: true
    toc_float: true
---

```{r setup, include=FALSE}
knitr::opts_chunk$set(echo = TRUE, message = FALSE, warning = FALSE)
```

```{r}
library(aspe)
library(tidyverse)

# chargement de la dernière version des tables
rdata_tables <- misc_nom_dernier_fichier(repertoire = "../../../raw_data",
                                         pattern = "^tables")

load(rdata_tables)
```


# Validation des opérations

Le fort pourcentage de « en cours de saisie » (35%)  ressemble bien à un arriéré hérité de WAMA => peu utilisable à ce stade pour notre usage. En informer Eddy / mise en qualité ?

```{r}
df <- operation %>% 
  mutate(annee = lubridate::year(ope_date)) %>% 
  dplyr::count(ope_eta_id, annee) %>% 
  dplyr::left_join(
    ref_etat_avancement, 
    by = c("ope_eta_id" = "eta_id")
  ) %>% 
  dplyr::select(ope_eta_id, annee, eta_libelle, n) %>% 
  dplyr::mutate(
    `%` = 100 * n / sum(n)
  )

ggplot(data = df,
    aes(x = annee,
             y = n,
             col = eta_libelle)) +
  geom_line() +
  labs(y = "Nombre d'opérations") +
  guides(colour = guide_legend(reverse=T))
```

Cartographie des opérations "en cours de saisie" dont l'OFB est commanditaire.

```{r}
ope_ecs <- operation %>% 
  mef_ajouter_validation() %>% 
  mef_ajouter_intervenants() %>% 
  filter(commanditaire_ofb) %>% 
  pull(ope_id)

pops <- point_prelevement %>% 
  geo_ajouter_crs(pop_typ_id)

coords <- pops %>% 
  geo_convertir_coords_df(var_x = pop_coordonnees_x,
                          var_y = pop_coordonnees_y,
                          var_crs_initial = typ_code_epsg,
                          var_id = pop_id)

map_data <- mef_creer_passerelle() %>% 
  select(pop_id, ope_id) %>% 
  distinct() %>% 
  filter(ope_id %in% ope_ecs) %>% 
  left_join(coords) %>% 
  sf::st_as_sf(coords = c("X", "Y"), crs = 4386)

regions <- COGiter::regions_metro_geo

map_data2 <- map_data %>% 
  geo_attribuer(regions)

map_data3 <- map_data2 %>% 
  sf::st_drop_geometry() %>% 
  group_by(REG) %>% 
    summarise(n_ope = n_distinct(ope_id)) %>% 
  ungroup() %>% 
  filter(!is.na(REG))

regions %>% 
  left_join(map_data3) %>% 
  ggplot(aes(fill = n_ope)) +
    geom_sf() +
    labs(title = "Nombre d'opérations en cours de saisie") +
    scale_fill_gradient2()
```


# Types de pêche

Remarque émise par N. Poulet pour le data paper : il serait prérérable de distinguer les pêches complètes à 1 passage de celles à 2 passages et + compte tenu des différences d’usage autorisé. On pourrait garder sous le coude, si on trouve le temps plus tard, la possibilité de mobiliser les pêches « espèces ».


# Point ou station ?

En complément du code de Cédric, on peut aussi s'intéresser aux points non rattachés à des stations qui ne sont pas négligeables :


```{r}
Chroniques <- operation %>% 
    dplyr::left_join(point_prelevement, by = c("ope_pop_id" = "pop_id")) %>% 
    dplyr::select(ope_id, ope_pop_id, ope_pro_id, ope_date, ope_eta_id, ope_niq_id, pop_sta_id) %>% 
    dplyr::mutate(annee = lubridate::year(ope_date)) %>% 
    # dplyr::mutate(pop_sta_id = ifelse(is.na(pop_sta_id), paste0("op", ope_pop_id), pop_sta_id)) %>% 
    dplyr::group_by(ope_pop_id) %>% 
    dplyr::mutate(pop_chronique = dplyr::n_distinct(annee)) %>% 
    dplyr::group_by(pop_sta_id) %>% 
    dplyr::mutate(sta_chronique = dplyr::n_distinct(annee)) %>% 
    dplyr::ungroup() %>% 
    dplyr::distinct(pop_sta_id, ope_pop_id, sta_chronique, pop_chronique) %>% 
    dplyr::mutate(delta_chronique = sta_chronique - pop_chronique)

Chroniques %>% 
  #  dplyr::filter(!is.na(pop_sta_id)) %>% 
    dplyr::mutate(
        Chronique = dplyr::case_when(
          is.na(pop_sta_id) ~ "pas de rattachement station",
          delta_chronique == 0 ~ "mêmes chroniques",
          sta_chronique < pop_chronique ~ "chronique station plus courte",
          sta_chronique > pop_chronique ~ "chronique station plus longue"
            
        )
    ) %>%
    dplyr::group_by(Chronique) %>% 
    dplyr::summarise(
        stations = dplyr::n_distinct(pop_sta_id),
        points = dplyr::n_distinct(ope_pop_id),
        .groups = "drop"
        ) %>% 
  DT::datatable()
```

Pour voir plus concrètement les points concernés :

```{r}
chroniques_ss_sta <- mef_creer_passerelle() %>% 
  select(sta_id,
         pop_id,
         ope_id) %>% 
  distinct() %>% 
  filter(is.na(sta_id)) %>% # points non rattachés à station
  mef_ajouter_libelle() %>% 
  mef_ajouter_ope_date() %>% 
  group_by(pop_id, pop_libelle) %>% 
    summarise(pop_ss_sta_chronique = n_distinct(annee),
              .groups = "drop") %>%
  arrange(-pop_ss_sta_chronique)

DT::datatable(chroniques_ss_sta)
```

On a donc `r nrow(chroniques_ss_sta)` points avec des pêches sans qu'ils soient rattachés à une station, ce qui représente `r sum(chroniques_ss_sta$pop_ss_sta_chronique, na.rm = T)` opérations et des séries jusqu'à `r max(chroniques_ss_sta$pop_ss_sta_chronique)` années. La plupart des points n'ont qu'une pêche mais environ 150 d'entre eux ont des chroniques de 5 ans ou plus.
